【裁判字號】    89,上易,3963
【裁判日期】    890915
【裁判案由】    詐欺等
【裁判全文】
臺灣高等法院刑事判決                          八十九年度上易字第三九六三號
    上  訴  人  臺灣板橋地方法院檢察署檢察官
    上  訴  人
    即  被  告  乙○○
右上訴人因被告詐欺等案件，不服臺灣板橋地方法院八十九年度易緝字第一三九號，
中華民國八十九年九月十五日第一審判決（起訴案號：臺灣板橋地方法院檢察署八十
七年度偵字第五八三號、偵緝字第六一九號）提起上訴，本院判決如左：
    主  文
原判決關於乙○○詐欺部分撤銷。
乙○○被訴詐欺部分無罪。
    理  由
一、公訴意旨略以：被告乙○○明知自己無資力，竟意圖為自己不法之所有，於民國
    八十六年十一月九日至甲○○所經營位於台北縣樹林市○○路三五三號之「紅樹
    林小吃店」辦喜宴，宴請二十五桌，每桌新台幣（下同）六千元，另有菸酒、飲
    料等餐費共計十六萬八千七百六十元，詎乙○○於餐後竟拒不付款，僅交付駕照
    、護照作為擔保，經甲○○屢次催討，乙○○始歸還四萬元，隨後又避不見面，
    至此甲○○始知受騙，因認被告乙○○涉有刑法第三百三十九條第一項之詐欺罪
    嫌云云。
二、檢察官認被告涉有上開罪嫌係以I、被害人甲○○之指訴及證人陳美華之證述，
    並有收據、切結書在卷可按。II、被告於宴客後分文未付，僅以重要證件為擔保
    ，嗣後經甲○○追索，亦僅清償四萬元即避不見面等情為其論據。
三、訊據上訴人即被告乙○○堅決否認有詐欺之行為，辯稱當時因娶媳婦禮金都不見
    了，隔天有付了四萬元，過了幾天伊向朋友借了一張支票支付尾款，可能係支票
    退票，被害人才會提起告訴，但業託朋友清償積欠之款項給紅樹林小吃店之股東
    之一黃則峰，並無詐欺之意思等語。
四、按犯罪事實應依證據認定之，無證據不得推定其犯罪事實；又不能證明被告犯罪
    者，應諭知無罪之判決，刑事訴訟法第一百五十四條、第三百零一條第一項分別
    定有明文。又事實審法院對於證據之取捨，依法雖有自由判斷之權，然積極證據
    不足證明犯罪事實時，被告之抗辯或反證縱屬不能成立，仍不能以此資為積極證
    據應予採信之理由，最高法院三十年上字第四八二號著有判例參照。經查：
    I、被告於八十六年十一月九日至紅樹林小吃店辦喜宴，連同菸酒、飲料共花費
        十六萬八千七百六十元，因無力支付，乃簽發本票一紙及提出駕照、護照為
        擔保以為支付，於翌日清償四萬元，餘款尚欠十二萬八千七百六十元，此業
        據告訴人甲○○指訴甚明，並經證人陳美華於偵查中證稱「我有和乙○○接
        洽，但錢是會計收的，當時酒席吃完後，我要收錢，但高說沒錢，就把駕照
        及護照放在我們手上」等語屬實（參偵緝字第六一九號卷第三十三頁），復
        有點菜單、切結書、本票影本各一紙在卷可按。
    II、按被告辯稱當時因娶媳婦禮金都不見了故無力支付酒席等費用，依證人陳美
        華上開證言，亦可證明之，蓋喜宴當場均有收受付宴之人所給付之禮金，茲
        依陳美華所證，被告既於結束後即無錢支付，且被害人亦願意接受被告以駕
        照、護照為擔保，顯見渠對於被告之上開辯稱已予相信無訛。
    III、查駕照、護照等係關於人身分證明之重要文件，被告既願意提供該等文件以
        為擔保，並簽發同額之本票予被害人，抑且於翌日即清償四萬元，苟被告有
        詐欺之意思，其大可一走了之，何須於翌日清償四萬元予被害人，更無須以
        駕照、護照等重要文件以為擔保，是依情節，被告於行為時自無詐欺被害人
        之意思。
    Ⅳ、被告於行為後之八十九年六月十二日業囑託案外人卓珍瑤與被害人股東之一
        黃則峰達成和解，此有台北縣樹林市調解委員會調解書一紙在卷可按，雖被
        害人甲○○誤以該和解與非其本人為之，被告仍應負責，故被告乃於八十九
        年十一月九日再與被害人甲○○成立和解（參卷附和解書）等情，然黃則峰
        既於原審到庭證明確實收受被告囑託案外人卓珍瑤所給付之尾款，則黃則峰
        是否就此金額交回紅樹林小吃店，係彼此間內部問題，不得認被告此和解對
        其無效，惟亦可藉此證明被告既願清償，自無詐欺之意思。
    Ⅴ、依上所述，本件純屬民事間之糾紛，與刑法詐欺罪之構成要件尚不該當，不
        得因被告未清償酒席等費用，即科以刑責。
五、如上所述，就現有之證據不足以證明被告有刑法第三百三十九條第一項之詐欺犯
    意，原審未詳為勾稽，以被告涉犯詐欺罪行，論處被告拘役三十日，其認事用法
    即有違誤，檢察官循被害人之請求而提起上訴，主張被告並非與告訴人或其他全
    體股東達成和解，係與股東之一黃則峰調解，其目的在於求取輕刑，而非誠意解
    決問題，且被告於案發後即避不見面，待通緝到案後又不與告訴人或全體股東和
    解，犯後態度難令人原諒，原審量刑過輕等語，其上訴即無理由，從而被告上訴
    意旨否認犯罪即有理由，原審判決既有可議之處，自應由本院撤銷改判，並諭知
    被告無罪之判決。
據上論斷，應依刑事訴訟法第三百六十九條第一項前段、第三百六十四條、第三百零
一條第一項前段，判決如主文。
本案經檢察官沈世箴到庭執行職務。
中      華      民      國      八十九      年    十二    月    十九    日
                              臺灣高等法院刑事第二十一庭
                                  審判長法  官  葉  騰  瑞
                                        法  官  莊  明  彰
                                        法  官  黃  國  忠
右正本證明與原本無異。
不得上訴。
                                        書記官  劉  貞  達
中      華      民      國      八十九      年    十二    月   二十二   日


司法院資訊處製作；財團法人民間司法改革基金會備份。
